臺灣高雄地方法院民事裁定
110年度消債職聲免字第133號
聲　請　人　榮定邦　000000000000000000000000000000000000
00000000000000000000000000000000000000000000000000
代　理　人　黃韡誠律師
相對人即債　中國信託商業銀行股份有限公司
權人　　　　　　　　000000000000000000000000000000000000
0000000000000000000000000000000000000000000000000000000
法定代理人　利明献　00000000
　　　　　　　　　　000000000000000000000000
　　　　　　　　　　00000000000000000000000000000000000
相對人即債　台新國際商業銀行股份有限公司
權人　　　　　　　　000000000000000000000000000000000000
                        地下1樓
法定代理人　尚瑞強　00000000
　　　　　　　　　　000000000000000000000000
　　　　　　　　　　00000000000000000000000000000000000
相對人即債　凱基商業銀行股份有限公司
權人　　　　　　　　00000000000000000000000000000000000
0000000000000000000000000000000000000000000000000000000
法定代理人　魏寶生　00000000
　　　　　　　　　　000000000000000000000000
　　　　　　　　　　000000000000000000000000000000000000
相對人即債　新加坡商艾星國際有限公司台灣分公司
權人　　　　　　　　00000000000000000000000000000000000
法定代理人　曾慧雯　00000000
　　　　　　　　　　000000000000000000000000
　　　　　　　　　　00000000000000000000000000000000000
上列聲請人即債務人因消費者債務清理事件聲請免責，本院裁定
如下：
    主  文
聲請人即債務人榮定邦不予免責。
    理  由
一、本案基礎事實
　　查聲請人即債務人曾經前置調解不成立，而於民國108年8月
    27日聲請更生，經本院以108年度消債更字第349號裁定自10
    9年2月18日下午4時開始更生程序，嗣因聲請人所提更生方
    案未獲可決及認可，而於109年9月30日轉清算程序，經本院
    以109年度消債清字第251號裁定自109年10月28日下午4時開
    始清算程序，嗣因財產不敷清償相關債務及費用，本院乃於
    110年6月24日以109年度司執消債清字第182號裁定終結清算
    程序確定，而普通債權人未同意免責。
二、本件經本院裁定終結清算程序確定，依消費者債務清理條例
    第132條、第133條、第134條之規定，本院應就聲請人是否
    應予免責（即無前開條例第133條、第134條規定之要件）進
    行審理，茲說明如下：
　㈠消債條例第133條前段
　1.本院裁定開始清算程序後，聲請人之財產及所得
　　⑴聲請人的財產
　　　查聲請人名下無財產，亦未領取社會補助、津貼等情，有
      稅務電子閘門財產所得調件明細表、低收入戶/中低收入
      戶/中低老年人生活津貼管理/身障者生活補助/單親家庭
      子女生活教育補助表、勞動部勞工保險局函、勞動部勞動
      力發展署高屏澎東分署函、高雄市政府都市發展局函在卷
      可資認定（見院卷第11-15頁、第8-10頁、第24頁、第26
      頁、第25頁）。
　　⑵聲請人之所得
　　　查聲請人主張：目前仍在大林埔電廠工作，大林埔電廠將
      電廠保全工作外包，承包商變動時，仍然會繼續僱用原有
      的保全人員，公司名稱才會變更，我的平均月薪資為新臺
      幣（下同）32340元等語，並提出薪資帳號交易明細為佐
      （見院卷第49-50頁、第36-40頁）。則自108年11月13日
      開始清算程序起至110年10月20日本院調查期日止，以月
      為單位計算，聲請人所得總額為420420元（見院卷第51頁
      計算表）。
　2.本院裁定開始清算程序後，聲請人之支出
　　⑴依衛福部社會司公告109、110年度高雄市最低生活費為130
      99元、13341元，依消債條例第64條之2第1項、第2項之規
      定，聲請人、受扶養者之最低生活費用應以前開高雄市每
      月最低生活費用金額1.2倍計算即15719元、16009元做為
      計算基準數額。
　　⑵聲請人主張：我自己租屋獨居，子女已成年且跟前妻同住
      ，不主張扶養費支出等語（見院卷第46-50頁），參酌前
      開說明，聲請人之最低生活費即以前述金額15719元、160
      09元為計算基準。則自108年11月13日開始清算程序起至1
      10年10月20日本院調查期日止，以月為單位計算，聲請人
      支出最低生活費總額為207247元（見院卷第51頁計算表）
      ，逾此部分之金額，不予列計。
　3.本院裁定開始清算程序後，聲請人之所得餘額
　　依據上開證據，聲請人前開所得總額扣除個人最低生活費總
    額後，尚有餘額213173元（見院卷第51頁計算表）。
　㈡消債條例第133條後段
　　聲請人於聲請清算前2年期間，可處分所得總額每月31061元
    ，扣除個人必要生活費15719元後，尚有餘額15342元等情為
    聲請人所不爭執（見院卷第49頁），亦為本院108年度消債
    更字第349號裁定認定在案，則聲請人於聲請清算前2年期間
    所得餘額為368208元（計算式：15342×24=368208）；又普
    通債權人於清算程序中受償總額26666元乙節，亦有109年度
    司執消債清字第182號債權表、金額分配表、分配結果彙總
    表、債權人受償金額彙總表在卷可參（見司執消債清字卷第
    143-144頁、第269-272頁）。可認聲請人於本院裁定開始清
    算程序後，其所得總額扣除個人最低生活費總額後仍有餘額
    ，且普通債權人受分配總額低於聲請清算前2年期間之可處
    分所得餘額，應已符合消債條例第133條所規定不免責事由
    。
  ㈢消債條例第134條部分
　1.查聲請人曾於103年度出國1次之紀錄，此有入出境查詢表在
    卷可參（見院卷第7頁），惟此之出國距聲請人聲請清算已
    有2年以上，且衡情該次出國所負債務總額，尚難認逾聲請
    清算時無擔保及無優先權債務（金額1799878元；見司執消
    債清卷第143-144頁)之半數，而生開始本件清算之原因。
　2.本院復查無聲請人有消債條例第134條所列其他各款應不免
    責事由，且債權人亦未提出聲請人有何符合消債條例第134
    條各款所規定之事證供本院參酌，故應認聲請人並無消債條
    例第134條所定不免責事由之存在。
三、綜上所述，債務人既有消債條例第133條不應免責之事由，
    復未經普通債權人全體同意其免責，揆諸首揭規定，本件聲
    請人應不免責，爰裁定如主文。
四、另債務人因消債條例第133條之情形，受不免責之裁定確定
    後，繼續清償達該條規定之數額，且各普通債權人受償額均
    達其應受分配額時，依消債條例第141條之規定，債務人得
    再聲請法院裁定免責。又法院為不免責之裁定確定後，債務
    人繼續清償債務，而各普通債權人受償額均達其債權額之20
    % 以上者，依消債條例第142條規定，可再行聲請法院裁定
    免責，附此敘明。
中　　華　　民　　國　 110　　年　　11　　月　　22　　日
              　　民事庭　　法　官　賴寶合
上為正本係照原本作成
如不服本裁定，應於裁定送達後10日內，以書狀向本院提出抗告
，並繳納抗告費新臺幣1千元
中　　華　　民　　國　 110　　年　　11　　月　　22　　日
  　                        書記官　胡美儀
附錄
一、債務人繼續清償得聲請法院裁定免責之規定：
　　消費者債務清理條例第141條
　　債務人因第 133 條之情形，受不免責之裁定確定後，繼續
　　清償達該條規定之數額，且各普通債權人受償額均達其應受
　　分配額時，得聲請法院裁定免責。　　
    消費者債務清理條例第142條
　　法院為不免責或撤銷免責之裁定確定後，債務人繼續清償債
　　務，而各普通債權人受償額均達其債權額之 20% 以上者，
　　法院得依債務人之聲請裁定免責。
二、債務人嗣後聲請裁定免責時，須繼續清償各普通債權之最低
    應受分配額。